臺灣板橋地方法院交通事件裁定　　　　100年度交聲字第378號
原處分機關　交通部公路總局臺北區監理所
異　議　人
即受處分人　黃玉郎
上列異議人即受處分人因違反道路交通管理處罰條例案件，不服
交通部公路總局臺北區監理所中華民國100 年1 月7 日北監自裁
字第裁40-C00000000號裁決處分（舉發案號：臺北縣政府警察局
99年2 月23日北縣警交大字第C00000000 號），聲明異議，本院
裁定如下：
    主  文
異議駁回。
    理  由
一、原處分意旨略以：異議人即受處分人黃玉郎於民國98年12月
    21日23時43分許，駕駛車號0011-YM 號自用小客車，沿臺北
    縣土城市（現改制為新北市土城區○○○路○ 段往板橋方向
    行駛，行至中央路1 段45巷口時，因有「違反道路交通安全
    規則肇事致人死亡」之違規行為，經臺北縣（現改制為新北
    市）政府警察局交通隊執勤員警製單舉發，遂依道路交通管
    理處罰條例第61條第1 項第4 款、第67條第3 項（漏引）規
    定，裁處吊銷其駕駛執照，且1 年內不得考領駕駛執照。
二、異議意旨略以：異議人固有於上揭時地，駕駛自用小客車與
    黃君輝所騎乘之車號CVK-739 號普通重型機車發生碰撞，致
    該機車後座乘員陳娉發生死亡之事實，但異議人當時係在速
    限內遵守交通號誌行駛，未違反交通安全規則，依一般日常
    生活經驗，對於黃君輝違規左轉突然衝出之機車已超越社會
    相當性之注意範圍，難謂有違反注意義務。縱認異議人對於
    違規左轉之機車仍有注意義務，惟因左前方有待轉之車輛擋
    住視線，違規事實因此極不明顯，異議人無充足時間採取適
    當措施以迴避法益侵害，就肇事結果應屬無預見之可能而不
    能注意，應無過失可言。黃君輝騎乘機車左轉時，疏未注意
    依標誌兩段式左轉，且未禮讓異議人駕駛之直行車先行，陳
    娉之死亡，乃因黃君輝之過失行為所致，與異議人之駕駛行
    為無相當因果關係。異議人並無超速駕駛之過失行為，且依
    現存事證，尚難認異議人當時確有超速行駛。姑不論異議人
    就本件事故之發生是否為肇事原因，然異議人與被害人家屬
    業於日前達成和解，原處分未考量及此，逕為吊銷駕駛執照
    之處分，有情輕法重之裁量違法情事。為此聲明異議，請撤
    銷原處分，改諭知不罰等語。
三、按汽車行駛時，駕駛人應注意車前狀況及兩車併行之間隔，
    並隨時採取必要之安全措施，道路交通安全規則第94條第3
    項定有明文。又汽車駕駛人，駕駛汽車有違反道路交通安全
    規則，因而肇事致人死亡之情形者，吊銷其駕駛執照，且於
    1 年內不得考領駕駛執照，道路交通管理處罰條例第61條第
    1 項第4 款、第67條第3 項亦規範明確。
四、經查：本件異議人即受處分人黃玉郎於98年12月21日23時43
    分許，駕駛車號0011-YM 號自用小客車，沿臺北縣土城市（
    現改制為新北市土城區○○○路○ 段往板橋方向行駛，行至
    中央路1 段45巷口時，有與黃君輝所騎乘之車號CVK-739 號
    普通重型機車發生碰撞，致該機車後座乘員陳娉倒地，因而
    受有頭部創傷併硬腦膜下出血及腦腫脹、右血胸、右脛骨及
    腓骨開放性骨折等傷勢，經送醫急救，於翌日凌3 時23分許
    因傷重不治死亡等情，為異議人所不爭執，且有臺北縣（現
    改制為新北市）政府警察局土城分局現場勘察報告、道路交
    通事故調查報告表(一)、(二)、道路交通事故現場圖、臺灣板橋
    地方法院檢察署相驗屍體證明書、勘驗筆錄、檢驗報告書各
    1 份、亞東紀念醫院診斷證明書2 份、相驗照片、現場及車
    損照片多幀可資為證，異議人因而涉犯刑法過失致人於死罪
    嫌，前由臺灣板橋地方法院檢察署檢察官以99年度調偵字第
    1407號提起公訴等情，業經本院調閱上開刑案卷宗查明無訛
    ，堪認屬實。再者，依臺灣省臺北縣區車輛行車事故鑑定委
    員會針對本件車禍肇事責任所為之鑑定結果所示：「一黃君
    輝駕駛普通重型機車，未依標誌兩段式左轉，違規左轉未讓
    對向直行車先行，為肇事主因。二黃玉郎（即本件異議人）
    駕駛自用小客車，未注意車前狀況，為肇事次因。」嗣經臺
    灣省車輛行車事故覆議鑑定委員為覆議結果，亦認：「照臺
    北縣區車鑑會之鑑定意見」，兼且本院刑事庭以99年度交易
    字第602 號為審理時，異議人自己亦供承：「我確實沒有注
    意車前狀況，承認檢察官所起訴之犯罪事實」等語（見該案
    卷第94頁），本院刑事庭於調查一切相關事證之後，於99年
    12月15日判決異議人因過失致人於死，處有期徒刑6 月，如
    易科罰金以新臺幣1 千元折算1 日，緩刑3 年等情，均據本
    院核閱案卷確認屬實。據此，原處分機關認定異議人當時駕
    駛汽車有違反道路交通安全規則，因而肇事致人死亡之違規
    事實，洵屬有據。本諸該違規事實，行政機關依法舉發、裁
    決，難認有何違法或失當情事。異議人於裁決之後，爭辯其
    就本件車禍事故並無過失，顯不可採。蓋黃君輝當時駕駛機
    車違規左轉且未讓對向直行車先行，固為肇事主因；且確無
    充分事證足認異議人當時駕車有何超速行為，但異議人之未
    注意車前狀況既屬肇事次因，該車禍事故與被害人陳娉之死
    亡亦具有相當因果關係，不能徒憑黃君輝就本件車禍事故應
    負較大責任、或異議人沒有超速行駛，即可豁免異議人未注
    意車前狀況之過失。至於異議人與被害人家屬達成和解，充
    其量乃事後態度問題，刑事庭固可作為量刑及是否宣告緩刑
    之斟酌因素，惟就其違反道路交通管理處罰條例之行政制裁
    部分，法無明文可為免罰或減輕處罰之依據，自難苛求行政
    機關無視法律規定，任意寬免異議人之裁罰。
五、從而，本件舉發單位認異議人駕駛汽車有「違反道路交通安
    全規則肇事致人死亡」之違規行為，對異議人製單舉發，原
    處分機關進而依道路交通管理處罰條例第61條第1 項第4 款
    、第67條第3 項（漏引）規定，裁處吊銷異議人之駕駛執照
    ，且1 年內不得考領駕駛執照，均屬有據，核無違法或不當
    之處。異議人執持前詞，對原處分機關所為之裁決處分聲明
    異議，為無理由，應予駁回。
六、依道路交通管理處罰條例第87條第2 項、道路交通事件處理
    辦法第18條，裁定如主文。
中    華    民    國   100    年    2     月    15    日
                  交通法庭  法  官  朱嘉川
以上正本證明與原本無異。
如不服本裁定應於送達後5 日內向本院提出抗告狀。
                            書記官  林伶芳
中    華    民    國   100    年    2     月    15    日